Inventaris van het archief van de Vlootcommissie, 1922-1941
Nationaal Archief, Den Haag
Ministerie van Defensie: Vlootcommissie
Vlootcommissie
1922-1941
D27505
0.60 meter; 15 inventarisnummers.
Normale geschreven, getypte en gedrukte documenten, geen bijzondere handschriften.
Nationaal Archief, Den Haag
Vlootcommissie 1922-1941
Het archief van de Vlootcommissie bevat onder meer notulen, agenda's van vergaderingen, ingekomen stukkken en minuten van uitgaande stukken, stukken over de Marine Luchtvaartdienst, de samenvoeging van de luchtvaartdiensten van leger en vloot, stukken over reorganisaties en over een eventuele opheffing van de Rijkswerf te Hellevoetsluis en Willemsoord.
Archiefvorming
Geschiedenis van de archiefvormer
De Vlootcommissie werd ingesteld bij Koninklijk Besluit van 24 januari 1922, W 25 en de leden werden door de minister van Marine a.i. geïnstalleerd, voorafgaand aan de eerste vergadering op 1 februari 1922. De commissie was als staatscommissie verantwoording schuldig aan de Kroon. De commissie stond niet onder de minister van Oorlog/ Marine; deze was slechts belast met de financiering van de commissie. Al tijdens de tweede algemene vergadering op 28 februari 1922 worden twee subcommissies opgericht: namelijk de subcommissies luchtvaartdienst en opleidingen. Genoemde subcommissies dienden te onderzoeken of de luchtvaartdiensten en onderwijsinrichtingen van leger en vloot wellicht konden worden samengevoegd. Ook werd in deze vergadering de naam vastgesteld, die om kort te gaan Vlootcommissie werd. In de loop der tijd worden door de commissie nog verscheidene andere onderzoeken gedaan, zoals naar de organisatie van de marine luchtvaartdienst, de personeelsbezetting van het marine etablissement te Amsterdam, de wijze van aanschaffing van kleding en levensmiddelen bij leger en vloot, en andere onderwerpen. Leden van de commissie legden voordurend bezoeken af aan fabrieken waar marinemateriaal in aanbouw was en aan opleidingsinstituten en onderdelen van de Koninklijke marine. Specialisten van binnen en buiten de marine werd om hun mening en om inlichtingen gevraagd. Leden hielden voordrachten over verscheidene onderwerpen.
In juli 1940 werd besloten de activiteiten van de commissie voorlopig neer te leggen. Evenwel werd de commissie niet opgeheven, maar deze bleef een sluimerend bestaan leiden. De algemeen secretaris hield zich bezig met de ordening van het archief. Het beheer van dit archief was overgegaan op de directeur van het Weermachtsarchief maar was uitgeleend aan de algemeen secretaris.
Geschiedenis van het archiefbeheer
Vanaf de capitulatie van het Nederlandse leger tot en met begin van 1941 hield de algemeen secretaris van de Vlootcommissie zich bezig met het herordenen van het archief op onderwerp. In 1941 was het archief nog opgebouwd uit de volgende afdelingen:
notulen
registers van ingekomen en uitgegane stukken, agenda's en presentielijsten
afschriften van verslagen uitgebracht aan de Koningin (grotendeels vernietigd in 1936)
stukken betreffende onderwerpen welke de commissie behandeld heeft maar waarover geen verslag werd uitgebracht, met bijlagen
voordrachten, reglementen, voorschriften, legerorders en boeken; kortom documentatie
relevante Kamerstukken.
Waarschijnlijk is het archief in 1941 overgeplaatst naar het Weermachtsarchief.
Het archief van de Vlootcommissie onderging in 1989 of 1990 een bewerking welke resulteerde in een voorlopige inventaris.
Op het bestand vond een selectie plaats in 1996, in het kader van de inventarisatie van de archieven van de Generale Staf, 1914-1940. Hierbij werd 12 centimeter archiefbestanden vernietigd. Onderhavig archief was aanvankelijk opgenomen in voornoemd conglomeraat van archieven.
De verwerving van het archief
Overbrenging van een overheidsarchief
Inhoud en structuur van het archief
2.13
Aanwijzingen voor de gebruiker
Openbaarheidsbeperkingen
Volledig openbaar.
Materiële beperkingen
Aanvraaginstructie
Openbare archiefstukken kunnen online worden aangevraagd en gereserveerd. U kunt dit ook via de terminals in de studiezaal van het Nationaal Archief doen. Om te kunnen reserveren dient u de volgende stappen te volgen:
U maakt een profiel aan op www.gahetna.nl, en logt vervolgens in
Via de archiefinventaris (alleen de beschrijvingen met rode nummers) selecteert u het gewenste archiefstuk door op de knop 'Reserveren' te klikken
In het volgende scherm geeft u aan op welke dag u het archiefstuk wilt inzien
Indien u zich bevindt in de studiezaal en een tafelnummer heeft ontvangen kunt u dit nummer vermelden. Als u geen tafelnummer heeft kunt u tafelnummer 777 laten staan
Vervolgens bevestigt u uw reservering door deze te versturen.
Verwant materiaal
Beschikbaarheid van kopieën
Beschrijving van de series en archiefbestanddelen
- Archief van de Vlootcommissie, 1922-1941
  - Notulenboeken., 1922-1936; 1-2; 2 delen
    - 1922-1932 november 10, 1
    - 1932 december 8 -1936, 2
  - Notulen. Met bijlagen., 1922-1925, 1936, 1938-1940; 3; 1 pak
  - Agenda's van vergaderingen. Met bijlagen., 1932-1940; 4; 1 pak
    Als bijlagen zijn de ontwerpnotulen van voorgaande vergaderingen bijgevoegd.
    In veel gevallen ontbreekt de agenda, maar zijn de bijlagen bewaard gebleven.
  - Ingekomen en minuten van uitgaande stukken., 1938-1941; 5; 1 omslag
  - Stukken betreffende de materiaalvoorziening, de personeelsbezetting en een mogelijke reorganisatie van de Marine Luchtvaartdienst., 1922-1923, 1925-1927, 1931, 1934-1936; 6; 1 omslag
  - Stukken betreffende onderzoeken naar de vorm en omvang en een eventuele opheffing van de Rijkswerf te Hellevoetsluis en Willemsoord., 1922-1928, 1930-1932; 7; 1 pak
  - Stukken betreffende een mogelijke samenvoeging van de luchtvaartdiensten van leger en vloot., 1923-1925; 8; 1 omslag
  - Stukken betreffende voorstellen tot mogelijke wijzigingen in het stelsel van opleidingen bij de Koninklijke marine., 1922-1926, 1932-1933; 9; 1 pak
  - Stukken betreffende de opmerkingen en reactie van de commissie op het rappart beschouwingen en conclusiën over de plannen tot reorganisatie van het beheer der Marine., 1925-1926; 10; 1 omslag
  - Stukken betreffende een onderzoek naar de gevolgen van de fusie tussen de intendancediensten van leger en vloot voor de keuring en aanschaf van kleding en levensmiddelen., 1932-1933, 1935-1936; 11; 1 omslag
  - Stukken betreffende een advies van de commissie inzake het rapport Idenburg over de reorganisatie van de weermacht., 1934; 12; 1 omslag
  - Brief van kapitein-luitenant ter zee L.G.L. van der Kun aan de algemeen secretaris van de commissie inzake de aanbieding van een nota van zijn hand betreffende het percentage van de begroting van de Nederlandse en Nederlands-Indische legers dat wordt uitgegeven aan luchtmachtzaken. Met bijlagen., 1936; 13; 1 stuk
  - Staat houdende de samenstelling van de Vlootcommissie met data van de benoeming van de leden., 1939; 14; 1 stuk
  - Reglement van orde van de vergaderingen van de Vlootcommissie., [1939]; 15; 1 stuk